【裁判字號】    98,交聲更,62
【裁判日期】    980421
【裁判案由】    違反道路交通管理處罰條例聲明異議
【裁判全文】
臺灣臺北地方法院交通事件裁定        98年度交聲更字第62號
原處分機關  臺北市交通事件裁決所
異  議  人
即受處分人  甲○○
上列異議人即受處分人因違反道路交通管理處罰條例事件，對於
臺北市交通事件裁決所民國97年11月3日所為之處分（原處分案
號：北市裁罰字第裁22-Z00000000號），聲明異議，經本院於98
年1月8日以97年度交聲字第3081號裁定撤銷原處分後，原處分機
關不服提起抗告，經臺灣高等法院於98年2月19日，以98年度交
抗字第193號裁定發回本院，本院裁定如下：
    主  文
異議駁回。
    理  由
一、按汽車駕駛人有行車速度超過規定之最高時速60公里以上者
    ，並吊扣該汽車牌照3個月；經受吊扣牌照之汽車再次提供
    為違反第1項第1款或前項行為者，沒入該汽車。道路交通管
    理處罰條例第43第1項第2款、第4項定有明文。再按，汽車
    駕駛人行車速度超過規定之最高速限或低於規定之最低速限
    ，經以科學儀器取得證據資料證明其行為違規，當場不能或
    不宜攔截製單舉發者，得逕行舉發，並應記明車輛牌照號碼
    、車型等可資辨明之資料，以汽車所有人為被通知人製單舉
    發，道路交通管理處罰條例第7之2條第1項第7款、第2項第9
    款、第4項亦定有明文。
二、異議人即受處分人甲○○所有車牌號碼3311-QV號自小客車
    於民國97年5月23日上午8時59分許，由鄔政宇駕駛行經國道
    3號北上15公里處，因有行車速度超過規定最高時速60公里
    以上之違規行為，經內政部警政署國道公路警察局第九警察
    隊以公警局交字第Z00000000號舉發違反道路交通管理事件
    通知單，以異議人違反道路交通管理處罰條例第43條第4項
    之規定逕行掣單舉發（因以測速照相舉發，故以車主即異議
    人為舉發對象）。至同年7月3日異議人及真正駕駛人鄔政宇
    向原處分機關提出申訴，原處分機關函詢舉發機關，仍認異
    議人有前揭違規事實，乃依前揭規定於97年11月3日以北市
    裁罰字第裁22-Z00000000號裁決書，裁處異議人吊扣汽車牌
    照3個月、汽車牌照限於97年12月3日前繳送。
三、聲明異議意旨略以：請查明臺北市交通事件裁決所認定駕駛
    聲明異議人所有3311-QV自小客之駕駛人行車速度超過規定
    之最高時速六十公里以上是否有確實可信之測速證據可稽，
    而據以為吊扣汽車牌照三個月之裁決，盼令該所另為適法之
    處分等語。
四、異議人固坦認於上揭日、時，前揭車號自小客車，有行經前
    揭地點一事，惟否認有違規之行為，而有上揭抗辯。經查：
    依卷附內政部國道公路警察局第九警察隊97年8月12日公警
    九交字第0970973160號函：「二、...。經查本案係使用雷
    射測距測速儀器進行違規採證，該儀器（器號UX015185）業
    經經濟部標準檢驗局於96年8月14日檢定合格，其合法性及
    適用性均合乎檢驗及使用規範，...。」（詳見本院97年度
    交聲字第3081號卷第22頁），是本件異議人所有車輛，經此
    科學儀器取得照相之證據資料證明其駕駛人行為違規，足證
    案發當時該車時速超過該路段之速限60公里以上為事實，異
    議人空言指摘，實無可採，本件違規事實堪以認定。
五、再查，臺灣高等法院發回意旨略以：按前揭道路交通管理處
    罰條例第43第1項第2款、第4項規定，依該條項文義以觀，
    其吊扣汽車牌照之對象係「違規之汽車牌照」，並無違規汽
    車駕駛人應與汽車所有人為同一人始能吊扣汽車牌照之限制
    。考其立法目的係慮及汽車所有人擁有支配管領汽車之權限
    ，對於汽車之使用方式、用途、供何人使用等，得加以篩選
    控制，非無擔保其汽車之使用者具備法定資格及駕駛行為合
    於交通管理規範之義務，否則無異縱容汽車所有人放任其所
    有之汽車供人恣意使用，徒增道路交通之風險，殊非事理之
    平。是以道路交通管理處罰條例第43第1項第2款、第4項關
    於吊扣汽車牌照之處分，應係針對汽車所有人所設之特別規
    定，自不得僅以汽車所有人已依道路交通管理處罰條例第85
    條第1項規定指出汽車之實際使用人即遽認無道路交通管理
    處罰條例第43第1項第2款、第4項規定適用之餘地，惟上開
    吊扣汽車牌照之特別規定，究屬行政義務違反之處罰，而未
    排除行政罰法第7條第1項「違反行政法上義務之行為非出於
    故意或過失者，不予處罰。」及道路交通管理處罰條例第85
    條第4項推定過失等規定之適用。汽車所有人仍得藉由舉證
    證明其無故意及過失而免罰。本件異議人為違規車輛之所有
    人，已於97年7月3日檢具相關證物及提供實際汽車駕駛人鄔
    政宇姓名、電話、身份證字號向原處分機關提出申訴，可知
    本件實際車輛駕駛人係鄔政宇；又經本院職權調查鄔政宇之
    違規記錄，自91年8月20日至98年4月3日為止共有10次違規
    紀錄，其中7次為超速違規，有鄔政宇之違規查詢報表及本
    院98年4月15日電話記錄在卷可稽，是鄔政宇之駕駛行為有
    多次超速違規之紀錄；而異議人身為鄔政宇之配偶，有異議
    人全戶戶籍資料查詢結果在卷可查，又係鄔政宇所駕駛車輛
    之車主，異議人顯然可得知悉鄔政宇平時駕駛行為及駕駛狀
    況，然異議人仍同意鄔政宇使用其所有車輛，是異議人對於
    所有車輛之使用人未盡篩選控制之責，難謂其無過失，是原
    處分機關依上揭規定所為裁處即無違誤可言。
五、綜上所述，異議人所有車輛確於前開時、地，有「駕駛人行
    車速度超過規定之最高時速60公里以上」」之違規行為，又
    不能證明其選任駕駛人無過失。從而原處分機關依道路交通
    管理處罰條例第43條第4項規定，裁處異議人吊扣汽車牌照3
    個月，經核於法並無不合，異議人之異議為無理由，爰依法
    予以駁回。
據上論斷，依道路交通案件處理辦法第19條，裁定如主文。
中    華    民    國    98    年    4     月    21    日
                  交通法庭  法  官  張文俊
以上正本證明與原本無異。
如不服本裁定，應於裁定送達後5日內，向本院提出抗告狀。
                            書記官  陳鳳瀴
中    華    民    國    98    年    4     月    21    日


司法院資訊處製作；財團法人民間司法改革基金會備份。
